【裁判字號】    97,訴,371
【裁判日期】    990125
【裁判案由】    返還借款
【裁判全文】
臺灣宜蘭地方法院民事判決               97年度訴字第371號
原      告  甲○○
被      告  乙○○
訴訟代理人  李蒼棟律師
複  代理人  林育鴻律師
上列當事人間返還借款事件，本院於99年1月7日言詞辯論終結，
判決如下：
    主  文
原告之訴及假執行之聲請均駁回。
訴訟費用新台幣貳萬貳仟陸佰伍拾元由原告負擔。
    事  實  及  理  由
甲、程序部分：
    按訴狀送達後，原告不得將原訴變更或追加他訴。但擴張或
    減縮應受判決事項之聲明者，不在此限，民事訴訟法第255
    條第1項第3款定有明文。本件原告原起訴請求被告給付新台
    幣（下同）200萬元，及自起訴狀繕本送達被告之翌日起至
    清償日止，按週年利率5％計算之利息。嗣於民國98年4月7
    日本院言詞辯論期日，對被告提出臺灣土地銀行股份有限公
    司（下稱土地銀行）435,548元之債權移轉證明書（本院卷
    第40頁）、合作金庫商業銀行（下稱合作金庫）北羅東分行
    97年10月21日（97）合金北羅催字第0970004382號函（本院
    卷第41頁）所為113,048元之扣繳金額部分，原告予以減縮
    ，核與首揭規定並無不合，應予准許。
乙、實體部分：
一、原告起訴主張：緣被告自民國92年3月26日起至95年3月8日
    止，以每筆50萬元，陸續向伊借款共計200萬元，伊分別以
    其所有中國農民銀行（現改為合作金庫）羅東分行00000000
    000、00000000000號帳戶，各於92年3月26日、93年9月27日
    轉存50萬元至被告所有同行00000000000號帳戶，另各於92
    年6月2日、95年3月8日於其該行00000000000、0000000000
    0號帳戶各提領50萬元交付被告，由被告自行存入其上開帳
    戶，以上款項總計200萬元。該借款關係約定之利息就是3家
    行庫的貸款利息，由被告自行償付。伊於92年3月26日、92
    年6月2日、93年5月26日、93年9月27日、95年3月8日共計借
    款為250萬元，而被告在95年4月10日所償還50萬元，是歸還
    93年5月26日借款，加計被告償還合作金庫113,048元及土地
    銀行435,548元，被告所抵償借款共計1,048,596元，被告尚
    積欠伊1,451,404元。被告於刑事案件與本件說詞前後矛盾
    並不實在，是以被告抗辯如有借貸關係，已經清償1,615,48
    4元部分，就該金額並無意見，但那其中包括利息及本金，
    實際上被告係向伊借款250萬元。至於被告主張侵權行為請
    求權在本件抵銷部分，伊只同意被告代為清償合作金庫部分
    113,048元及土地銀行435,548元，從本金中扣除，其餘部分
    都是利息不能扣除，至於侵權行為部分伊並沒有對被告為該
    行為，故沒有抵銷的問題。爰依消費借貸之法律關係提起本
    件訴訟，並聲明：1.被告應給付原告1,451,404元，及自起
    訴狀繕本送達之翌日起（即98年1月17日），按週年利率5％
    計算之利息；2.願供擔保，請准宣告假執行。
二、被告答辯則以：原告雖曾以轉存及交付現金之方式給付被告
    200萬元，惟並非基於借貸關係所為，實係原告為與被告維
    持兩造間男女朋友之親密關係，因而陸續對被告所為贈與。
    又被告曾先後代償原告積欠土地銀行及合庫商銀之債務共計
    548,596元；被告曾以轉帳、現金、無摺轉存、金融卡轉帳
    之方式共交付638,452元至原告於合作金庫開立之帳戶；被
    告曾以聯行現金、跨行轉帳之方式共交付314,500元至原告
    於土地銀行開立之帳戶；被告曾以轉帳存入之方式共交付
    113,900元至原告於華南銀行開立之帳戶。如認被告積欠原
    告200萬元，自應扣除上開原告所受領總計1,615,448元。末
    按債之請求權雖經時效而消滅，如在時效未完成前，其債權
    已適於抵銷者，亦得為抵銷，民法第337條定有明文。原告
    曾多次將被告之私密照片散布在被告任職銀行之營業大廳、
    被告婆家門口等地，不法侵害被告之隱私，致被告迄今猶無
    法見容於親友、鄰居及同事，不得不搬家、調職，現仍與其
    夫分居中等情，被告因原告侵權行為所受之痛苦，非筆墨得
    以形容，因此被告在95年事發時即得向原告請求非財產上損
    害逾200萬元，如鈞院認被告積欠原告200萬元，被告自得主
    張抵銷。爰為答辯聲明：1.原告之訴及假執行之聲請均駁回
    ；2.如受不利判決，願供擔保請准免假執行之宣告。
三、本件兩造不爭執之事實，為原告分別以其所有中國農民銀行
    （現改為合作金庫）羅東分行00000000000、00000000000號
    帳戶，各於92年3月26日、93年9月27日轉存50萬元至被告所
    有同行00000000000號帳戶，另各於92年6月2日、95年3月8
    日於原告之該行00000000000、00000000000號帳戶各提領50
    萬元交付被告，由被告自行存入其上開帳戶，以上款項總計
    200萬元，有原告提出中國農民銀行存摺存款取款憑條、存
    摺存款存入憑條影本3份在卷可參，是上開事實，堪信屬真
    實。
四、本件經本院整理，並為兩造所同意之爭點為：(一)、兩造之間
    是否有借貸關係存在，如有，其金額為何？(二)、如兩造間有
    系爭借款關係存在，被告是否尚有未償還之金額，其金額若
    干？茲判斷如下：
(一)、本件原告主張兩造間有200萬元消費借貸關係，被告不否認
    有該金額之事實，然以該金額係原告為維持兩造男女朋友關
    係所為贈與云云，資為抗辯。惟查，按稱消費借貸者，謂當
    事人一方移轉金錢或其他代替物之所有權於他方，而約定他
    方以種類、品質、數量相同之物返還之契約。復按稱贈與者
    ，謂當事人約定，一方以自己之財產無償給與他方，他方允
    受之契約，民法第474條、第406條分別定有明文。而贈與及
    消費借貸均有可能移轉金錢予他人，其差異為贈與係以自己
    之財產無償給予他人，故贈與之後不須返還。而消費借貸則
    係以金錢或其他代替物借予他方，因其並非無償給予，故他
    方負有返還之義務。是當事人間移轉金錢，究係贈與抑借貸
    ，自應探求其移轉金錢之原因及其應否返還而定。本件被告
    有代償原告積欠土地銀行及合作金庫之債務，並曾以轉帳、
    現金無摺轉存、金融卡轉帳等方式於93年至95年間按月交付
    數千至萬餘元不等金額至原告合作金庫、土地銀行、華南銀
    行帳戶等情，有本院函查向土地銀行宜蘭分行、華南銀行羅
    東分行、合作金庫營業部之所函查所得之原告帳戶歷史資料
    在卷可稽（本院卷第113之124頁），此情亦為被告所不否認
    ，從而，應認兩造間之原定給付間有對價關係及返還之事實
    存在，故應屬有償之消費借貸行為，而非單純之贈與。是以
    ，原告主張兩造間有200萬元消費借貸法律關係存在，為有
    理由。
(二)、兩造間確有系爭借款關係存在，業如前述，則被告是否尚有
    未償還之金額若干：
１、被告抗辯稱上開代償、轉帳金額合計共1,615,448元，應予
    抵銷，並提出與所述相符之交易明細、債權移轉證明書及存
    款往來明細表（本院卷第27至40頁、第136至142頁），原告
    對該金額部分並無爭執，惟主張除被告代償合作金庫113,04
    8元及土地銀行435,548元，共計548,596元外，其餘都是利
    息，不能扣除等語。而按清償人所提出之給付，應先抵充費
    用，次充利息，次充原本；其依前二條之規定抵充債務者亦
    同，民法第323條定有明文。又按當事人主張有利於己之事
    實者，就其事實有舉證之責任。民事訴訟法第277條定有明
    文。而民事訴訟舉證責任之分配，旨在使提出有利於己之主
    張者，負有舉證證明其權利存在之事實，如無法積極舉證證
    明其權利存在，即應受不利之判斷。本件兩造間200萬元之
    給付既屬消費借貸關係，然原告未能積極舉證證明有任何利
    息或其他報償及還款期限之約定，而就借用人所給付之金額
    先予抵充，則被告陸續代償、支付之1,615,448元即應全部
    抵充原本。是以，本件被告未償還之金額，應為384,552元
    （2,000,000元－1,615,448元）。
２、再查，就被告所抗辯原告對其有恐嚇等侵權行為，故對原告
    有損害賠償請求權，亦得於本件主張抵銷等語，原告則對此
    等事實予以否認。惟查，原告確對被告有散布猥褻照片及恐
    嚇等行為，而經本院96年度易字第211號及臺灣高等法院97
    年度上易字第929號刑事判決有罪確定，此有前開判決及本
    院所調閱該案刑事卷宗可稽，是被告此部分之抗辯自屬有理
    由，原告執詞否認，並不可採。經本院審酌：原告與被告原
    係同事，嗣於92年間發展為男女朋友關係，原告並於2人交
    往過程中，於93、94年間以行動電話之照相功能，拍攝被告
    親密動作內容涉及性行為之猥褻照片留存，嗣因被告欲結束
    與原告關係後，及不願代為繳納原告積欠銀行之貸款，致原
    告心生不滿，而自95年8月間某日時起，以將被告上開照片
    公布為手段，恐嚇被告繼續代為繳納原告之銀行貸款。因被
    告不願聽從，原告竟先後6次散布被告前開猥褻照片，並多
    次打電話予被告，恐嚇被告須繼續繳納上開貸款之款項，否
    則繼續將照片予以散布，其散布被告猥褻照片之行為甚至曾
    寄至被告婆婆住處等情，對於被告名譽權及自由權之侵害實
    屬至鉅。而原告大專畢業，目前無業、無所得，妻、子各1
    人；被告大專畢業，目前為合作金庫蘇澳分行事務員，年所
    得約55萬，有2子，與丈夫分居中。另據本院依職權所調得
    之稅務電子閘門財產所得調件明細表所示，原告名下無財產
    ，被告名下有房屋2間，土地1筆，然兩造均有相當收入，資
    力應均屬小康。綜酌上情，本院認原告對被告所為前開侵權
    行為，應賠償被告之非財產上損害應為40萬元。而此與原告
    尚得請求被告返還之借款384,552元抵銷後，原告已無餘額
    可再向被告請求。
五、綜上所述，原告依消費借貸之法律關係，請求被告返還借款
    ，為無理由，應予駁回；而原告之訴既經駁回，則假執行之
    聲請亦失所依附，應併駁回之。
六、本件事證已臻明確，兩造其餘攻擊、防禦方法及舉證，經審
    酌認均與判決結果不生影響，爰不逐一論列，附此敘明。
八、訴訟費用負擔之依據：民事訴訟法第78條。
中    華    民    國    99    年     1    月    25    日
                  臺灣宜蘭地方法院民事庭
                      法  官  張軒豪
正本與原本無異。
如不服本判決應於判決送達後20日內提出上訴狀（須附繕本）。
中    華    民    國    99    年    1     月    26    日
                      書記官  謝佩欣

司法院資訊處製作；財團法人民間司法改革基金會備份。
